臺灣屏東地方法院刑事判決　　　　　　　100年度訴字第735號
公　訴　人　臺灣屏東地方法院檢察署檢察官
被　　　告　麥永豐
上列被告因違反毒品危害防制條例案件，經檢察官提起公訴（10
0 年度毒偵字第739 號），茲因被告就被訴事實均為有罪之陳述
，經告知簡式審判程序意旨並聽取當事人之意見後，本院裁定改
由受命法官依簡式審判程序進行，並判決如下：
    主  文
麥永豐施用第一級毒品，累犯，處有期徒刑拾月，扣案第一級毒
品海洛因壹包（含包裝袋壹只，驗餘淨重零點零壹陸公克）沒收
銷燬之；扣案注射針筒貳支沒收。又施用第二級毒品，累犯，處
有期徒刑柒月，扣案第二級毒品甲基安非他命包（含包裝袋
只，毛重共貳點伍公克) 沒收銷燬之。應執行有期徒刑壹年
月，扣案第一級毒品海洛因壹包（含包裝袋壹只，驗餘淨重零點
零壹陸公克）、第二級毒品甲基安非他命包（含包裝袋只，
毛重共計貳點伍公克) 均沒收銷燬之；扣案注射針筒貳支沒收
。
    事  實
一、麥永豐前於民國93年間因施用毒品案件，經送觀察、勒戒，
    認有繼續施用毒品之傾向，經送強制戒治後，於93年7 月20
    日停止其處分獲釋，並經臺灣屏東地方法院檢察署檢察官以
    93年戒毒偵字第87號為不起訴處分確定。復於94年間因竊盜
    、施用毒品案件，分別經本院以93年度訴字第973 號判決判
    處有期徒刑2 年6 月，並於刑前令入強制工作3 年確定、以
    94年訴字第967 號判處應執行有期徒刑1 年確定；又於95年
    間因竊盜案件，經本院以94年度易字第634 號判決判處有期
    徒刑1 年確定，上開案件嗣經接續執行及減刑，於98年10月
    1 日縮短刑期假釋出監並付保護管束，於99年11月25日保護
    管束期滿，假釋未經撤銷以執行完畢論。猶不知悔改，仍基
    於施用第一、二級毒品之犯意，於100 年3 月21日下午4 時
    許，在屏東縣霧台鄉大武村東川巷29號住處內，以將海洛因
    置入香菸內吸食之方式，施用第一級毒品海洛因1 次; 又於
    100 年3 月22日晚上8 時許，在屏東縣鹽埔鄉○○村○○街
    13號處，以將甲基安非他命置於玻璃球內以火燒烤後，吸食
    所產生煙霧之方式，施用第二級毒品甲基安非他命1 次。嗣
    於100 年3 月22日晚上9 時50分許，在屏東縣鹽埔鄉○○村
    ○○路28號前，為警查獲，並扣得安非他命3 包（毛重共2.
    35公克）、注射針筒2 支、分裝勺1 支、空夾鏈袋2 包、電
    子磅秤1 個、橡皮管1 條、海洛因1 包（毛重0.025 公克，
    驗餘淨重0.016 公克) 及1 包第三級毒品( 轉碼編號B00000
    000 經檢驗結果未含海洛因成分，係第三級毒品含氟硝西泮
    成分）。復經警採尿送驗後，檢出海洛因代謝後之嗎啡及甲
    基安非他命陽性反應。
二、案經屏東縣政府警察局里港分局報告臺灣屏東地方法院檢察
    署檢察官偵查起訴。
    理  由
一、本件被告麥永豐所犯係死刑、無期徒刑、最輕本刑為3 年以
    上有期徒刑以外之罪，其於本院審理中就前揭被訴事實為有
    罪之陳述，經受命法官告知簡式審判程序之旨，並聽取其與
    公訴人之意見後，本院認無不得或不宜改依簡式審判程序進
    行之處，爰依刑事訴訟法第273 條之1 第1 項、第284 條之
    1 ，本院裁定依簡式審判程序審理；又簡式審判程序之證據
    調查，依刑事訴訟法第273 條之2 規定，不受同法第159 條
    第1 項審判外陳述排除之限制，再被告對於卷內之各項證據
    ，亦不爭執證據能力，故卷內所列之各項證據，自得作為證
    據，合先敘明。
二、訊據被告麥永豐對於上揭施用第一級毒品海洛因、第二級毒
    品甲基安非他命之事實，於警詢、偵訊及本案審理中坦承不
    諱（參見里警偵字第10000004367 號卷【下稱警卷】第5 頁
    至第8 頁、臺灣屏東地方法院檢察署100 年度毒偵字第739
    號卷【下稱偵卷】第6 頁、本院卷第23頁反面），而被告為
    警查獲所採之尿液檢體，經送臺灣檢驗科技股份有限公司以
    EIA 酵素免疫分析法及GC/MS 氣相層析/ 質譜儀法檢驗結果
    ，呈現安非他命、甲基安非他命陽性反應，可待因、嗎啡陽
    性反應，此有臺灣檢驗科技股份有限公司濫用藥物檢驗報告
    （報告編號：KH/2011/00000000號）、屏東縣政府警察局內
    埔分局偵辦毒品案件涉嫌人尿液採證編號姓名對照表（尿液
    編號：里警0000000 號）各1 紙（見警卷第50頁、偵卷第21
    頁）在卷可稽。又為警查扣之晶體3 包經以臺灣尖端先進生
    技醫藥股份有限公司之毒品簡易快速篩檢初步檢驗結果，確
    檢出甲基安非他命成分呈陽性反應（含包裝袋3 只，毛重共
    0.235 公克），是上開扣案之晶體3 包確屬毒品危害防制條
    例第2 條第2 項第2 款所定之第二級毒品無訛，此外，並有
    被告自承其所有並供己施用之海洛因1 包( 驗前淨重0.025
    公克，驗餘淨重0.016 公克) 扣案足證（前揭毒品轉碼編號
    B00000000 經送高雄市立凱旋醫院鑑定後，確檢出海洛因成
    分，證實袋內粉末為海洛因無訛，有該醫院100 年6 月10日
    高市凱醫驗字第15823 號濫用藥物成品檢驗鑑定書1 紙附於
    偵查卷第34頁可考），復有注射針筒2 支扣案佐證。綜上，
    足認被告自白與事實相符，堪以採信，本案事證明確，被告
    犯行堪予認定。
三、按毒品危害防制條例於92年7 月9 日修正公布，自93年1 月
    9 日施行，其中第20條、第23條將施用毒品之刑事處遇程序
    區分為「初犯」、「5 年內再犯」、「5 年後再犯」。依其
    立法理由之說明：「初犯」，經觀察、勒戒或強制戒治，應
    為不起訴處分或不付審理之裁定；經觀察、勒戒或強制戒治
    執行完畢釋放後，「5 年內再犯」者，因其再犯率甚高，原
    實施之觀察、勒戒及強制戒治既已無法收其實效，爰依法追
    訴或裁定交付審理。至於經觀察、勒戒或強制戒治執行完畢
    釋放，「5 年後再犯」者，前所實施之觀察、勒戒或強制戒
    治已足以遮斷其施用毒品之毒癮，為期自新及協助其斷除毒
    癮，仍用「初犯」規定，先經觀察、勒戒或強制戒治之程序
    。從而，依修正後之規定，祇於「初犯」及「5 年後再犯」
    2 種情形，有其追訴條件之限制，即須於初犯經觀察、勒戒
    或強制戒治釋放後，5 年內均無施用毒品之行為，始能認其
    前所實施之觀察、勒戒或強制戒治已足遮斷毒癮，而得於5
    年後再犯時，再予適用初犯之規定，重行觀察、勒戒等程序
    。倘5 年內已經再犯，經依法再為保安處分或追訴處罰，縱
    其第3 次（或第3 次以上）施用毒品之時間，在初犯之保安
    處分執行完畢釋放5 年以後，即與「5 年後再犯」之情形有
    別，且因已於「5 年內再犯」，顯見其再犯率甚高，原實施
    觀察、勒戒或強制戒治，已無法收其實效，自無再經觀察、
    勒戒及強制戒治之必要，應由檢察官逕行起訴，始符新法修
    正之本旨（最高法院97年第5 次刑事庭會議決議、97年度台
    非字第540 號判決參照）。查本案被告前因施用毒品案件，
    經法院裁定令入戒治處所施以強制戒治，於執行完畢釋放後
    5 年內再犯施用毒品罪，復經追訴及判處罪刑確定等情，有
    臺灣高等法院被告前案紀錄表在卷可稽，是本案被告所為施
    用毒品之犯行，距離前開強制戒治執行完畢釋放雖已逾5 年
    ，惟被告於上開強制戒治執行完畢釋放後5 年內，既已再犯
    施用毒品罪，並經追訴、處罰，揆諸前揭說明，其本次犯行
    即與毒品危害防制條例第20條第3 項所稱之「5 年後再犯」
    有別，是公訴人依法追訴，於法並無不合，本院自應依法論
    科。
四、按海洛因及甲基安非他命屬毒品危害防制條例第2 條第2 項
    第1 款、第2 款規定之第一級、第二級毒品，均不得持有及
    施用，核被告所為，係犯同條例第10條第1 項、第2 項之施
    用第一級、第二級毒品罪。被告上開施用海洛因、甲基安非
    他命前後之持有第一級、第二級毒品之低度行為，分別為其
    施用之高度行為所吸收，均不另論罪。另被告有如前揭犯罪
    事實欄所述之經有期徒刑宣告及執行完畢之情形，有前開臺
    灣高等法院被告前案紀錄表1 份附卷可稽，其於有期徒刑執
    行完畢後5 年以內，故意再犯本件有期徒刑以上之2 罪，皆
    構成累犯，均應依刑法第47條第1 項規定加重其刑。茲審酌
    被告前經觀察勒戒、強制戒治之處遇措施後，猶未能深切體
    認毒品危害己身之鉅，及早謀求脫離毒害之道，反而於出戒
    治所後伺機再犯，顯見其戒除毒癮之意志不堅，迄未能記取
    教訓，其犯罪後始終坦承犯行，尚見悔意之犯罪後態度及其
    學歷為國中肄業，智識程度尚可、經濟狀況勉持暨其犯罪動
    機、目的、手段等一切情狀，分別量處如主文所示之刑，並
    定其應執行刑。
五、沒收:
 (一) 扣案之白色晶體3 包，經屏東縣政府警察局內埔分局依臺灣
    尖端先進生技醫藥股份有限公司之毒品簡易快速篩檢初步檢
    驗結果，確檢出甲基安非他命成分呈陽性反應，已如前述，
    該3 包毒品確係第二級毒品甲基安非他命，並係供被告為本
    件施用第二級毒品甲基安非他命犯罪所餘之物，業據被告於
    本院審理中供陳甚明，爰依毒品危害防制條例第18條第1項
    前段之規定，於被告所犯施用第二級毒品甲基安非他命罪所
    處該項罪刑項下，諭知沒收銷毀之。扣案之海洛因1 包（驗
    餘淨重0.016 公克），係查獲之第一級毒品海洛因，該包毒
    品經送高雄市立凱旋醫院鑑定後，證實袋內粉末為海洛因無
    訛，已如前述，且為被告所有，並係供其為本件施用第一級
    毒品海洛因犯行所餘之物，業據被告於本院審理中供陳甚明
    ，爰依毒品危害防制條例第18條第1 項前段之規定，於被告
    所犯施用第一級毒品海洛因罪所處該項罪刑項下，諭知沒收
    銷毀之；盛裝前開毒品之包裝袋均因殘留微量甲基安非他命
    及海洛因而難以析離，爰均視同毒品整體，併依毒品危害防
    制條例第18條第1 項前段規定均沒收銷燬之；至篩檢時採樣
    之甲基安非他命及海洛因，均已因篩檢用罄而滅失，自無從
    諭知沒收銷燬; 至另1 包經扣案之第三級毒品( 轉碼編號為
    B00000000)經檢驗結果並未檢出海洛因成分，而係檢出含氟
    硝西泮之第三級毒品成分，有前揭高雄市立凱旋醫院藥物成
    品檢驗鑑定書可稽，不在檢察官起訴範圍，爰不予宣告沒收
    ，均併此指明。
  (二)扣案之注射針筒2 支，均係施用毒品之器具且屬被告所有，
    業據被告供承在案（見本院卷第27頁反面），依刑法第38條
    第1 項第2 款規定沒收。至扣案之分裝杓1 支、空夾鏈袋2
    包、電子磅秤1 台、橡皮管1 條，依卷內資料並無證據證明
    為被告所有，爰均不予宣告沒收。
據上論斷，應依刑事訴訟法第273 條之1 第1 項、第284 條之1
、第299 條第1 項前段，毒品危害防制條例第10條第1 項、第2
項、第18條第1 項前段，刑法第11條前段、第47條第1 項、第51
條第5 款、第38條第1 項第2 款，判決如主文。
本案經檢察官潘國威到庭執行職務。
中    華    民    國   100    年    8     月     5    日
                  刑事第三庭    法  官  蕭筠蓉
以上正本證明與原本無異。
如不服本判決應於收受判決後10日內向本院提出上訴書狀，並應
敘述具體理由；其未敘述上訴理由者，應於上訴期間屆滿後20日
內向本院補提理由書（均須按他造當事人之人數附繕本）「切勿
逕送上級法院」。
中    華    民    國   100    年    8     月     5    日
                                書記官  張語恬
附錄本案論罪科刑法條：
毒品危害防制條例第10條
施用第一級毒品者，處6 月以上 5 年以下有期徒刑。
施用第二級毒品者，處3 年以下有期徒刑。